【裁判字號】    97,消債更,320
【裁判日期】    980219
【裁判案由】    更生事件
【裁判全文】
臺灣臺北地方法院民事裁定           97年度消債更字第320號
聲  請  人
即  債務人  甲○○
                        8之3.
上列當事人因消費者債務清理事件聲請更生，本院裁定如下：
    主  文
更生之聲請駁回。
聲請費用由聲請人負擔。
    理  由
一、按債務人對於金融機構因消費借貸、自用住宅借款、信用卡
    或現金卡契約而負債務，在聲請更生或清算前，應提出債權
    人清冊，以書面向最大債權金融機構請求協商債務清償方案
    並表明共同協商之意旨，消費者債務清理條例（下稱消債條
    例）第151 條第1 項定有明文。而消債條例所定之前置協商
    程序，其立法目的係因債務人對於金融機構因消費借貸、自
    用住宅借款、信用卡或現金卡契約而負債務，其法律關係較
    單純明確，金融機構並已訂有債務協商機制，使債務人與多
    數債權人間能利用法院程序外解決之協商機制而自主解決其
    債務，如能協商成立，債務人或不須依消債條例聲請更生或
    清算，可因此疏減法院負擔，有效分配司法資源，遂採行協
    商前置主義。復依消債條例第3 條規定，債務人有不能清償
    債務或有不能清償之虞者，始得依消債條例所定更生或清算
    程序，清理其債務。又聲請更生或清算不合程式或不備其他
    要件者，法院應以裁定駁回之，但其情形可以補正者，法院
    應定期間先命補正，復為同條例第8 條所明定。
二、本件聲請人聲請更生之意旨略以：其有不能清償債務之情事
    ，曾以書面向最大債權金融機構花旗銀行請求共同協商債務
    清償方案，惟花旗銀行所提出之二階段還款方案，聲請人對
    於第一階段每月還款新臺幣（下同）10,000元，共71期，並
    無異議，然由於第二階段須於第一階段實行完畢時方可依當
    時之情況重新協商，聲請人因考量屆時年紀已達55歲，卻仍
    須再一次面對龐大債務，不知能否接受，故予拒絕，而致協
    商不成立（見聲請人更生聲請狀說明）；且聲請人之無擔保
    或無優先權債務總額未逾1,200 萬元，復未經法院裁定開始
    清算程序或宣告破產，爰依法聲請更生云云。
三、經查，
    (一)本件聲請人於前置協商程序中，最大債權銀行花旗銀行要
      求二階段還款「第一階段每月還10,000元，共71期，第二
      階段須於第一階段履行完畢後再依屆時資力狀況重新協商
      」，惟遭聲請人拒絕等情，有更生聲請狀、前置協商不成
      立通知書在卷可稽。惟聲請人自承現係居家長期照顧患病
      之長者，並由家人支付薪資，每月收入為20,000元，此亦
      由聲請人提出之消費者債務清理更生聲請人收入切結書、
      診斷證明書在卷可證；又依聲請人配偶張耀宗之96年度綜
      合所得稅各類所得清單，可知其於96年度自鴻長實業有限
      公司獲取之薪資共為613,004 元，每月應有約51,000元之
      固定薪資，且其尚有台橡股份有限公司、台南紡織股份有
      限公司之營利所得各90,288元、23,140元，亦即聲請人夫
      妻每月收少至少應有約80,400元。復依行政院主計處公告
      之97年度臺北市平均每人每月最低生活費用14,152元（以
      每年家庭收支調查，計算出平均每人每月消費支出之60％
      作為最低生活費）計算，債務人與配偶每月收入扣除二人
      之最低生活費用28,304元後（14,152元×2 人＝28,304元
      ），仍尚餘有52,096元，況聲請人並無依法須受扶養之人
      ，尚非不能繳付花旗銀行所提之還款方案期付10,000元，
      是聲請人顯係欠缺還款意願，而非不能清償債務。遑論，
      該還款方案之期付金額亦與聲請人所提出之更生方案（還
      款計畫書）每月願償還之金額相符，更足認聲請人並無不
      能清償債務或有不能清償之虞。
    (二)至於，聲請人主張花旗銀行之還款方案，第二階段須於第
      一階段實行完畢時，方可依當時之情況重新協商，惟聲請
      人屆時年紀已達55歲，卻仍須再一次面對龐大債務，不知
      能否承受，致其予與拒絕上開還款方案。惟依聲請人所述
      ，花旗銀行提出之還款方案既為72期重新核評還款能力，
      則債權銀行屆時自會評估聲請人之還款能力，妥適調整債
      務人與債權人間之權利義務關係，不僅保障債權人之公平
      受償，並謀求債務人在清理過程中保有人性尊嚴之最低經
      濟基本生活，從而健全社會經濟發展，始確定其每月清償
      金額，聲請人自無由於現在即擔心屆時能否承受，並以此
      為由拒絕簽立花旗銀行提出之還款方案。聲請人此部分主
      張，即無足取。
四、綜上，本件聲請人與其配偶之平均月收入扣除最低生活費後
    ，尚無「不能清償債務或不能清償之虞」，其更生之聲請即
    不符合消債條例第3 條所定要件，且上開欠缺又屬無從補正
    ，依首揭說明，自應駁回其更生之聲請。
五、爰裁定如主文。
中    華    民    國    98    年    2    月    19    日
              民事第四庭    法      官  趙子榮
上為正本係照原本作成
如不服本裁定，應於裁定送達後10日內，以書狀向本院提出抗告
，並繳納抗告費新臺幣1千元
中    華    民    國    98    年    2    月    19    日
                            書  記  官  謝榕芝


司法院資訊處製作；財團法人民間司法改革基金會備份。
